臺灣高等法院刑事判決　　　　　　　　　　　　　九十一年度交上易字第四號
　　上　訴　人　臺灣臺北地方法院檢察署檢察官
　　被　　　告　乙○○　男民.
　　輔　佐　人
　　即被告之子　丙○○　男民.
右上訴人因被告過失傷害案件，不服臺灣臺北地方法院八十九年度交易字第四四八號
，中華民國九十一年十月一日第一審判決（起訴案號：臺灣臺北地方法院檢察署八十
九年度偵字第一九二○八號）提起上訴，本院判決如左：
    主    文
原判決撤銷。
乙○○因過失傷害人，處有期徒刑參月，如易科罰金以參佰元折算壹日。
    事    實
一、乙○○於民國八十九年二月二十九日晨五時三十分許，駕駛車號Ｋ八–○○七三
    號自用小客車沿台北市○○○道由北往南方向行駛，行經仰德大道二段一六八號
    前，劃有分向限制線（即雙黃線）之路段，理應注意汽車在雙向二車道劃有分向
    限制線之路段行駛時，不得駛入來車之車道內，而依當時天候陰、晨光、直路、
    柏油道路面、乾燥、無缺陷、無障礙物、視距良好等情，又無不能注意情形，竟
    疏未注意，在上開地點為超越同向車道前方車輛而加速行駛，並跨越分向限制線
    駛入對向車道，旋撞及沿仰德大道由南往北方向行駛，由甲○○騎乘車號ＭＤＺ
    –五○○號重型機車，人車倒地，致甲○○受有頭部鈍挫傷，兩側脛、腓骨骨折
    、併左側腓骨處開放性傷口、骨盆骨折、陰囊血腫等傷害，嗣經路人報警處理，
    乙○○並即向到場員警坦承肇事接受裁判。
二、案經甲○○訴由台灣台北地方法院檢察署檢察官偵查起訴。
    理    由
一、被告乙○○坦承確於前揭時地，駕駛自用小客車由北往南行駛，因超車而跨越雙
    黃線，駛入來車道，發生車禍肇事，致被害人甲○○受傷之過失，核與告訴人甲
    ○○指訴之情節相符，並有道路交通事故調查報告表，現場照片六張，以及告訴
    人甲○○因本件事故受傷，由三軍總醫院附設民眾診療服務處出具之診斷證明書
    一紙附卷可稽。
二、按汽車在雙向二車道行駛時，在劃有分向限制線之路段，均應在遵行車道內行駛
    ，不得駛入來車之車道內，道路交通安全規則第九十七條第一款、第二款定有明
    文。被告駕駛自用小客車自仰德大道由北往南行駛，行車時應注意遵守前揭交通
    安全規定，不得貿然超車，而依卷附上開道路交通事故調查報告表所示，肇事路
    段劃有明顯之分向限制線，依當時之天候、光線、路況及視距，被告並無不能注
    意之情事，在無任何必要性或有不可避免之原因，竟疏未依規定在車道內行駛，
    任意超車而侵入對向車道，致使依正常方向行駛之甲○○人車倒地，核甲○○係
    在劃有分向限制線之雙向車道路段由南往北，遵行其行向車道正常行駛，被告車
    輛逆向侵入，當非其預期注意範圍，自不得令其負注意責任。且卷附資料亦無任
    何證據可斷定當時告訴人有違規超速事實，被告辯稱甲○○當時以高速騎車，未
    注意前方，應負部分過失責任，殊乏根據。被告之過失致為明確，且其過失與告
    訴人所受傷害有相當因果關係，其犯罪事證已臻明確，犯行堪予認定。
三、核被告乙○○所為係觸犯刑法第二百八十四條第一項前段之過失傷害罪，被告乙
    ○○於肇事後，於犯罪未為有偵查權之公務員發覺前向到場處理事故之台北市政
    府警察局士林分局交通分隊警員吳振吉自首，有台北市政府警察局交通大隊北市
    警交大四字第○九一六五四五一二○○號函附原審卷（參見原審第十九頁）可稽
    ，應依刑法第六十二條前段之規定減輕其刑。
四、原審認被告罪證明確而予以論罪科刑，固非無見，惟核被告在劃有分向限制線之
    路段，作無必要之超車，嚴重違規，駛入來車道，致肇事端，使上學途中之學生
    甲○○遭受雙腿骨折、骨盆骨折、陰囊血腫等重大傷害，猶執詞對方超速未注意
    前方等語圖卸。檢察官據告訴人之請求，認原審未審酌被告犯行所造成之損傷，
    以及指責對方過失等情，足見被告對本件交通事故之發生顯無悔悟之意，原審僅
    量處被告拘役肆拾日，顯屬過輕為由提起上訴，為有理由，自應由本院將原判決
    撤銷改判。爰審酌被告過失程度、被害人所受傷勢及被告除支付醫療費用新台幣
    貳拾萬元之外，尚未與被害人達成民事和解，和被告犯罪後之態度等一切情狀，
    量處被告如主文所示之刑，並諭知以銀元參佰元（即新台幣玖佰元）折算一日之
    易科罰金折算標準。被告行為後，刑法第四十一條已於九十年一月四日修正，嗣
    經總統於九十年一月十日公布，並自同年一月十二日起生效，依現行刑法第四十
    一條第一項前段：「犯最重本刑為五年以下有期徒刑以下之罪，而受六個月以下
    有期徒刑或拘役之宣告，因身體、教育、職業、家庭之關係或其他正當事由，執
    行顯有困難者，得以一元以上三元以下折算一日，易科罰金」之規定，較諸修正
    前之刑法第四十一條以「犯最重本刑為三年以下有期徒刑以下之刑之罪，而受六
    月以下有期徒刑或拘役之宣告」，始得易科罰金之規定，以修正後現行刑法第四
    十一條第一項前段之規定有利於被告，被告行為時雖在刑法第四十一條修正生效
    前，惟刑法第二條第一項前段規定，仍應適用裁判時即修正後之刑法第四十一條
    第一項前段規定，諭知易科罰金之折算標準」。
五、據上論斷，應依刑事訴訟法第三百六十九條第一項前段、第三百六十四條、第二
    百九十九條第一項前段，刑法第二條第一項前段、第二百八十四條第一項前段、
    第六十二條前段、第四十一條第一項前段，罰金罰鍰提高標準條例第一條前段、
    第二條，判決如主文。
本案經檢察官劉永清到庭執行職務。
中    華    民    國    九十一    年      十二      月      二十七      日
                        臺灣高等法院交通法庭
                            審判長法  官  葉  麗  霞
                                  法  官  李  錦  樑
                法  官  陳  孟  瑩
右正本證明與原本無異。
不得上訴。
                                  書記官  黃  麗  玲
中    華    民    國    九十一    年      十二      月      二十七      日
附錄：本案論罪科刑法條全文
刑法第二百八十四條
因過失傷害人者，處六月以下有期徒刑、拘役或五百元以下罰金，致重傷者，處一年
以下有期徒刑、拘役或五百元以下罰金。
從事業務之人，因業務上之過失傷害人者，處一年以下有期徒刑、拘役或一千元以下
罰金，致重傷者，處三年以下有期徒刑、拘役或二千元以下罰金。
